【裁判字號】    89,婚,777
【裁判日期】    890928
【裁判案由】    履行同居
【裁判全文】
臺灣臺中地方法院民事判決  八十九年度婚字第七七七號
    原      告  甲○○
    訴訟代理人  乙○○
    被      告  丙○○  籍設臺.
                        送達處所：臺中縣梧棲鎮○○路○段二號臺中港務局船舶
                        管理所
右當事人間請求履行同居事件，本院判決如左：
    主    文
被告應與原告同居。
訴訟費用由被告負擔。
    事    實
甲、原告方面：
  一、聲明：如主文第一項所示。
  二、陳述：兩造於民國六十九年三月二十一日結婚，婚後生活尚稱美滿，於六十九
            年八月十四日生子簡志霖、七十三年七月八日生女簡孜芳。詎被告自八
            十五年五月八日起即無故不知去向，音訊全無，棄子女於不顧，原告曾
            於八十五年八月十日刊登尋人啟事，並於八十七年七月二十二日向臺中
            縣梧棲鎮調解委員會聲請調解履行同居，均未獲回應，此段期間，家庭
            開支均賴原告獨立支撐，被告迄今仍未置理。被告拒與原告履行同居生
            活，顯然違背同居義務，爰依民法第一千零一條規定，請求被告履行同
            居。
  三、證據：提出戶籍謄本一份、尋人啟事剪報影本一份、聲請調解書影本一份、債
            務抵銷通知書影本一份為證，並聲請訊問證人簡志霖。
乙、被告方面：
  一、聲明：駁回原告之訴。
  二、陳述：被告自八十五年五月八日起就沒有回家，因為被告目前負債，在臺中市
            開計程車維生，所以在臺中市租房子，不方便回家履行同居。
    理    由
一、原告主張兩造於六十九年三月二十一日結婚，婚後生活尚稱美滿，於六十九年八
    月十四日生子簡志霖、七十三年七月八日生女簡孜芳。詎被告自八十五年五月八
    日起即無故不知去向，原告曾於八十五年八月十日刊登尋人啟事，並於八十七年
    七月二十二日向臺中縣梧棲鎮調解委員會聲請調解履行同居，均未獲被告回應，
    此段期間，家庭開支均賴原告獨立支撐之事實，有原告提出之戶籍謄本一份、尋
    人啟事剪報影本一份、聲請調解書影本一份為證，並經證人簡志霖到院證述：「
    被告從八十五年間我就讀五專一年級時就離家，被告並沒有說何原因離家，在被
    告離家期間，家庭生活費用都是原告支出，被告都沒有給我們生活費，甚至我跟
    被告要新臺幣一千元註冊，被告都不給」等語明確，復為被告所不爭執，自堪信
    為真實。
二、按夫妻互負同居之義務。但有不能同居之正當理由者，不在此限，民法第一千零
    零一條有明文規定。又夫妻住所之設定與夫妻應履行同居之義務尚有不同，住所
    乃決定各項法律效力之中心地，非民法所定履行同居義務之唯一處所。夫妻縱未
    設定住所，仍應以永久共同生活為目的，而互負履行同居之義務，司法院大法官
    會議著有釋字第四五二號解釋足資參照。足徵夫妻間本即以永久共同生活為目的
    ，以維家庭之圓滿，不得以細故即拒絕履行同居義務。被告雖抗辯目前因負債，
    需在臺中市開計程車維生，所以在臺中市租房子，不方便回家履行同居云云，此
    並有原告所提出債務抵押通知書影本一份在卷可稽，然夫妻本即來自不同家庭，
    成長於不同生活背景，觀念及生活態度自有不同，遇有困難，應本互信互諒之態
    度共渡難關，以理性平和之方式加以溝通，以求家庭之圓滿，自不得任以尚有債
    務需清償為由，率爾離家，拒絕履行同居生活。是被告所辯不願同居之事由，洵
    無可採。
三、婚姻關係之本質，原是付出多於享受、容忍多於要求。本件兩造夫妻間容或有爭
    執，惟既非達已無法溝通，互為退讓，以和諧共營家庭生活之程度，則於法律上
    甚或人倫秩序上均無容許其別居狀態繼續存在之理。從而，本件被告既無不能履
    行同居義務之正當理由，是原告依民法第一千零一條規定訴請被告履行同居，依
    法應予准許。
據上論結，本件原告之訴為有理由，依民事訴訟法第七十八條，判決如主文。
中      華      民      國    八十九    年      九      月    二十八    日
                                臺灣臺中地方法院家事法庭
~B法      官  周瑞芬
右為正本係照原本作成
如對本判決上訴應於判決送達後廿日向本院提出上訴狀
中      華      民      國    八十九    年      九      月    二十八    日
~B法院書記官


司法院資訊處製作；財團法人民間司法改革基金會備份。
